臺灣臺北地方法院民事判決　　　　　　　　　　　　　　九十二年度國字第三八號
　　原　　　告　甲○○○
　　訴訟代理人　吳麒律師
　　被　　　告　台北市立和平醫院
　　法定代理人　乙○○
　　訴訟代理人　曾孝賢律師
　　複代理人　　康文毅律師
當事人間國家賠償事件，本院於九十三年二月三日言詞辯論終結，判決如下：
    主  文
原告之訴駁回。
訴訟費用由原告負擔。
　　　　事實及理由
一、本件原告主張：被告台北市立和平醫院（下稱和平醫院）設置之旋轉窗戶，距地
    面約僅一百公分，而九樓病房之挑高於三、四公尺，其窗戶之設置顯未於天花板
    高度二分之一以上範圍內，其設置違反建築技術規則第一○二條第一項、一○八
    條第二項規定，又該窗戶於距樓地板約七十公分處設置半圓形護欄，其設置有違
    前規定第一○八條第二項規定，是本件意外之發生乃肇因於該半圓形護欄之設置
    ，致其子許永隆於民國九十年十二月十五日住入，並於十一時四十分許服完藥物
    後，因許永隆欲打開窗戶透氣時，身體前傾欲推開該旋轉窗戶時墜落而於同日十
    一時五十五分發現許永隆墜樓身亡，是其「公有公共設施因設置顯有理有欠缺」
    ，按被告為該公共設施之管理機關，自屬應負賠償義務之機關。為此依國家賠償
    法第三條第一項規定，請求被告賠償其損害；分為：(一)納骨塔費用新台幣（下同
    ）三萬元。(二)扶養費用二十四萬七千九百八十三元（請求權人現年四十歲，依平
    均餘命七八．五歲尚可生存二八年，依七萬二千之扶養親屬寬減額計算，依霍夫
    曼式扣除中間利息。又請求權人育有五子，故請求五分之一遭侵害之扶養權利）
    。(三)精神慰撫金一百萬元等語，並提出：死亡證明書一份（證一號）、建築技術
    規則一份（證二號）、照片七幀（證三號）、單據影本一份（證四號）、建築技
    術規則一份（證五號）為證。求為判決：被告應給付原告一百二十七萬七千九百
    八十三元。
二、被告則以：和平醫院逃生窗戶設置或管理上並無欠缺，亦無違反建築技術規則第
    規定，許永隆雖自其所住九樓七室病房逃生窗戶墜樓而不幸身亡，然和平醫院病
    房逃生窗戶之設置既無欠缺，被告自無庸負責。況許永隆自和平醫院醫療大樓九
    樓第七室病房逃生窗戶墜樓原因，乃係自殺身亡，此業經台北市警局中正第二分
    局報請台灣台北地方法院檢察署到場進行相驗，嗣經孫治遠檢察官歷經詳細之訊
    問、勘驗等調查程序，並依據所有調查所得之資料，判定許永隆係自殺身亡，綜
    上，原告請求即難謂有理等語，資為抗辯。並提出：消防安全檢查記錄（被證一
    ）、照片五幀（被證二、三、四、五、六）、系爭逃生窗戶正視圖（附件一）、
    系爭逃生窗戶俯視圖（附件二）為證。求為判決：駁回原告之訴。
三、本院判斷：
(一)、本件原告主張其子許永隆於九十年十二月十三日至被告醫院掛急診，並於當日住
    進被告醫院醫療大樓九樓第七室第一床繼續治療，嗣於同年月十五日經人發見自
    高樓墜下身亡等事實，有其提出死亡證明書一份（證一號）、照片七幀（證三號
    ）在卷可按，並為被告所不爭，自堪信為真。
(二)、按「得依國家賠償法第三條第一項規定請求賠償者，係以被害人之生命、身體或
    財產所受損害，與公有公共設施在設置上或管理上之欠缺，有相當因果關係者為
    限。而公共設施依其物之性質，原有一定之使用目的及使用方法，如個人擅自進
    入具有危險性且設有警告標誌之公共設施，致生傷亡，此項違反使用目的及使用
    方法之個人冒險行為，所生損害，難令國家負賠償責任。」（最高法院八十五年
    度台上字第二二二七號裁判意旨參照）。查本件兩造厥有爭執者，乃許永隆自被
    告醫院醫療大樓九樓第七室病房逃生窗戶墜樓身亡，係因被告公有公共設施在設
    置上或管理上有欠缺？抑許永隆違反使用該公共設施目的及使用方法之個人行為
    所生？玆述如下：
    1.查原告主張被告公共設施在設置上或管理上有欠缺乙節，無非以和平醫院設置
      之逃生（旋轉）窗戶，距地面約僅一百公分，而九樓病房之挑高於三、四公尺
      ，其窗戶之設置顯未於天花板高度二分之一以上範圍內，有違建築技術規則第
      一○二條第一項規定；至該窗戶於距樓地板約七十公分處設置半圓形護欄，其
      欄之設置；致使開窗時導致重心不穩而跌落乙節，固有其提出照片二幀（證三
      第二頁）、建築技術規則節文（證二、五號）在卷足憑，惟按建築技術規則第
      一○二條第一項固規範：「應設置可開向戶外之窗戶，其面積不得小於二平方
      公尺，二者兼用時，不得小於三平方公尺，並應位於天花板高度二分之一以上
      範圍內。」，惟建築技術規則第一百零二條第一項所定者乃針對建物「緊急昇
      降機間及特別安全梯之進風排煙設備」所為之規範，系爭九樓七室病房逃生窗
      戶即非屬該條文所規範之設備，是縱原告主張系爭逃生（旋轉）窗戶設置顯未
      於天花板高度二分之一以上範圍內乙節屬實，亦逕難依此遽認系爭逃生（旋轉
      ）窗戶之設置上有欠缺，合先敘明。
    2.再按建築技術規則第一百零八條規定：「建築物在二層以上，第十層以下之各
      樓層，應設置緊急進口。但面臨道路或寬度四公尺以上之通道，且各樓層之外
      牆每十公尺設有窗戶或其他開口者，不在此限。前項窗戶或開口寬應在七十五
      公分以上及高度一‧二公尺以上，或直徑一公尺以上之圓孔，開口之下緣應距
      樓地板八十公分以下，且無柵欄，或其他阻礙物者。」惟被告抗辯系爭旋轉窗
      戶下緣處之半圓形護欄非該屬該新修正條文所謂之「柵欄」或「其他阻礙物」
      等語，查建築技術規則第一百零八條規範「緊急進出口不得設置柵欄或其他阻
      礙物」之立法意旨，乃為免該等設施於緊急事故發生時，不致因「柵欄或其他
      阻礙物」之設置將會妨礙使用者之進出與逃生。從而，原告主張系爭本件意外
      之發生係因於該半圓形護欄之設置；致使開窗時導致重心不穩而跌落云云，顯
      與該條文規範旨趣不符，原告即不得執此謂被告系爭旋轉窗戶設置有違建築技
      術規則第一百零八條規定。
    3.至原告另謂該逃生窗戶得以迅速開啟，且外觀上與其他窗戶並無甚大差異，開
      窗時易重心不穩而跌落，為避免第三人對於逃生窗戶為不當之推、倚或扳動，
      而致人、物之墜落，被告本應就就該窗戶為警語之標示云云，惟查，系爭逃生
      窗戶之開啟方式，必須先以雙手扳開左右兩個握把式卡榫（即扣固把手）後，
      再順勢向內依逆（順）時鐘方向向右（左）旋轉開啟，其力矩之方向是向內而
      非向外。且系爭逃生窗戶之旋轉半徑介於三十三至三十五公分間，遠不及一般
      成年男子肩膀之寬度，而當其開啟至最大角度即六、七十度時，開窗者距窗戶
      外側把手之距離不過六十餘公分，約略等於一成年男子向前平舉手臂之長度，
      此有被告提出之照片五幀（被證二、三、四、五、六）、系爭逃生窗戶正視圖
      （附件一）、系爭逃生窗戶俯視圖（附件二）在卷可證，是被告抗辯許永隆無
      庸將身體前傾便可順利開啟系爭逃生窗戶，不致有重心不穩情形，自毋庸加註
      警語云云，即非無據。
    4.末查，被告抗辯許永隆自殺身亡，被告系爭旋轉窗戶設置無涉乙節，並聲請本
      院調閱台灣台北地方法院檢察署九十年度相字第九一四號及九十一年度相續字
      第一號相驗卷，並援用台灣台北地方法院檢察署九十年度相字第九一四號卷第
      十二、十三、五十五、六十八頁筆錄暨九十一年度相續字第一號相驗卷第八、
      四十五頁之筆錄暨相驗報告書（見本院九十三年二月三日言詞辯論筆錄），並
      經本院依職權影印前揭卷證附卷可參，查許永隆九十年十二月十三日因高樓墜
      下致顱底骨折併顱內出血死亡，經公訴人相驗後，認『應係由其所住之台北和
      平醫院九樓病房窗戶「自殺墜樓身亡」。公訴人訊問許永隆家屬雖陳稱當日至
      醫院時，許永隆有回答稱其非自殺，不知如何掉下等語，惟經訊問當天現場參
      與急救之護士，均稱並未聽到許永隆有答覆係如何墜樓，是家屬之陳述是否可
      信，不無疑問。而經現場履勘結果，該病房之窗戶寬度為七十公分，以迴轉之
      方式開殷，打開後二邊之寬度各為三十二公分，已與許永隆之胸寬同寬，需以
      側身之方式方有可能通過。經許永隆之友人現場模擬結果，雖可側身通過窗戶
      ，惟如稍微轉身，即會與窗戶接觸，而許永隆胸厚十九公分，縱與窗戶垂直，
      所剩寬度亦僅餘十三公分，許永隆如係不慎墜樓，以常人之自然反應，於欲掉
      落窗外之際，應會向四週抓取物品支撐或呼救，而以現場之情形，許永隆應可
      隨意抓取窗框或轉身即會被窗框卡住而不致墜落，且經訊問與許永隆同病房之
      證人廖明胤亦稱並未聽到許永隆墜樓之聲音，佐以證人廖明胤陳稱許永隆於墜
      樓之前一、二日均在該窗戶旁向下觀望，於墜樓前一日更看了約一小時之久等
      情觀之，許永隆應係自殺墜樓。』此有卷附之台灣台北地方法院檢察署九十年
      度相字第九一四號相驗報告書一件可按；復再經公訴人訊問證人即急救護士陳
      月娥、證人即許永隆同病房之廖明胤，並命警訪查許永隆陳屍附近之商家結果
      ，認定『許永隆家屬雖稱許永隆可能係為吸煙而欲以肩膀頂開窗戶不慎掉落云
      云。惟該醫院病房內係禁煙之空閒，且被告行動並未受限，如欲吸煙大可自行
      外出吸煙，病房內當時亦有其他病患，實無在該病房內吸煙之理，況縱欲在該
      處吸煙，僅須開一小縫隙，無須將窗戶全開。再依現場照片所示，現場並無香
      煙或打火機等物品，經傳訊現場處理員警，亦稱並未看到香煙等物品，是許永
      隆當時應無吸煙之可能。許永隆家屬雖陳稱當日至醫院時，許永隆有回答稱其
      非自殺，不知如何掉下等語。惟經訊問當天現場參與急救之護士，均稱於急救
      過程中並未聽到許永隆有答覆係如何墜樓，急救護士陳月娥並證稱許永隆於急
      救時應屬意識混亂狀態。是家屬之陳述是否可信，不無疑問。經訊問與許永隆
      同病房之證人廖明胤證稱當時伊亦在病房內，並背對窗戶用餐，惟並未聽到許
      永隆墜樓之聲音等語。惟如前所述，許永隆當時應可攀抓周圍之物品，且如係
      因窗戶太緊而於用力開窗戶時不慎墜樓，何以未發出任何窗戶與窗框之摩擦聲
      、許永隆不慎墜落之驚呼聲或求救聲？是本案參酌證人廖明胤證稱許永隆於墜
      樓之前一、二日均在該窗戶旁向下觀望，於墜樓前一日更看了約一小時之久：
      許永隆家屬稱許永隆平日有酗酒之習慣、本次因胃出血送醫前甫向公司請假，
      並稱不想做了；許永隆墜樓之地點距大樓牆壁尚有一段距離，有別於一般不慎
      於窗邊掉落之地點應在牆壁旁等情觀之，許永隆應係自殺墜樓。』此亦有台灣
      台北地方法院檢察署九十一年度相續字第一號相驗報告書一件可按。從而，被
      告抗辯係許永隆自殺身亡，與被告系爭旋轉窗戶設置無涉乙節，即信而有徵，
      堪認非虛。此外，原告復未能舉證證明許永隆身亡，係與被告系爭旋轉窗戶設
      置所致，是原告主張許永隆墜樓身亡，是被告設施因設置顯有理有欠缺云云，
      即無可採。
(三)、綜上所述，原告主張系爭逃生窗戶設置有欠缺云云，並無可採，已如前述，從而
    ，原告謂被告係公共設施之管理機關，並此依國家賠償法第三條第一項規定，請
    求被告賠償其損害，即為無理由，不應准許，應予駁回。
四、結論：原告之訴為無理由，依民事訴訟法第七十八條，判決如主文。
中　　　華　　　民　　　國　　九十三　　年　　　二　　　月　　 十六 　　日
                              民事第五庭法      官  賴劍毅
右為正本係照原本作成
如對本判決上訴，須於判決送達後廿日內向本院提出上訴狀
中　　　華　　　民　　　國　　九十三　　年　　　二　　　月　　 十七 　　日
                                        法院書記官  吳芳玉
